【裁判字號】    98,訴,708
【裁判日期】    980710
【裁判案由】    強盜等
【裁判全文】
臺灣臺北地方法院刑事判決               98年度訴字第708號
公  訴  人  臺灣臺北地方法院檢察署檢察官
被      告  甲○○
                    （現因另案於臺灣臺北監獄執行中）
選任辯護人  王淑琍律師
上列被告因強盜等案件，經檢察官提起公訴（98年度偵字第8998
號）及移送併辦（98年度偵字第 10466號），本院判決如下：
    主  文
甲○○竊盜，處有期徒刑月；又意圖為自己不法之所有，攜帶
兇器，以強暴至使不能抗拒，而取他人之物，處有期徒刑年捌
月；又攜帶兇器竊盜，處有期徒刑柒月；又意圖為自己不法之所
有，攜帶兇器，以強暴至使不能抗拒，而取他人之物，處有期徒
刑柒年貳月。應執行有期徒刑拾年。
    事  實
一、甲○○前於民國96年間因犯竊盜3罪及加重強盜8罪，經臺灣
    桃園地方法院（下稱桃園地院）以97年度訴字第 969號就竊
    盜3 罪部分各判處有期徒刑3月、加重強盜部分其中6罪各判
    處有期徒刑 3年8月、另2罪則分別判處有期徒刑7年2月，應
    執行有期徒刑21年確定，猶不知悔改，竟於未到案執行而遭
    通緝期間，因經濟困窘，需款孔急，而分別為下列犯行：
  (一)基於意圖為自己不法所有之竊盜犯意，於98年3月8日上午 9
    、10時許，在臺北縣新店市○○街56巷內（起訴書誤載為臺
    北縣板橋市○○○路），以自備之機車鑰匙 1支，竊取不詳
    成年人所有之重型機車 1台（廠牌：山葉，顏色：銀色，車
    號：前3碼英文字母不詳，後3碼數字則為 021），得手後，
    復基於意圖為自己不法所有之強盜犯意，旋騎乘該機車至臺
    北縣某五金行，購買客觀上足對人之生命、身體、安全構成
    威脅、具有危險性之生魚片刀兇器 1支，續騎乘該機車，攜
    帶該生魚片刀，於同日上午11時16分許，駛入臺北縣新店市
    ○○路○段121號之「全國加油站」佯裝加油，伺機手持該生
    魚片刀，抵住該加油站人員丙○○之胸口，喝令丙○○聽從
    其指示交付財物，以此強暴手段至使丙○○心生畏懼，喪失
    自由意志不能抗拒，而任令甲○○出手取走其所有之腰包（
    內有現金新臺幣（下同）1700元、消費券1700元及加油抵用
    券50元）後，甲○○旋騎乘上開機車逃逸，並將該機車及生
    魚片刀棄置臺北縣新店市○○街 8巷25號前。
  (二)復另基於意圖為自己不法所有之竊盜犯意，攜帶其向某五金
    行購買之客觀上足對人之生命、身體、安全構成威脅、具有
    危險性之生魚片刀兇器1支，於同年月26日晚間 8、9時許，
    至臺北縣板橋市○○路 202巷13弄42號前，以自備之機車鑰
    匙1支，竊取丁○○所有之車號BGM—526號重型機車1台，得
    手後，旋基於意圖為自己不法所有之強盜犯意，騎乘該機車
    ，攜帶該生魚片刀，於同日晚間10時23分許，駛入臺北縣新
    店市○○路○段205號之「中油大豐加油站」，下車伺機於同
    日晚間10時37分許，手持該生魚片刀，架在該加油站人員戊○○之脖子，喝令戊○○聽從其指示交付財物，以此強暴手
    段至使戊○○心生畏懼，喪失自由意志不能抗拒，而任令甲○○出手取走其所有之腰包（內有現金2000元及消費券 200
    元）後，甲○○旋騎乘上開機車逃逸，並將該生魚片刀棄置
    不詳地點。
二、茲經丙○○於案發當日向臺北縣政府警察局新店分局（下稱
    新店分局）安康派出所報案，為警調閱上開全國加油站及附
    近監視器錄影畫面，雖發見犯罪嫌疑人、車之蹤影，惟無法
    清晰辨識其容貌及車號，而未能知悉其究為何人；俟丁○○
    發覺遭竊及戊○○遭強盜後，分別向臺北縣政府警察局板橋
    分局板橋派出所及新店分局江陵派出所報案，為警調閱中油
    大豐加油站監視器錄影畫面循線追查結果，認甲○○有犯此
    部分竊盜及加重強盜罪之嫌疑，經警通知戊○○於同年4月3
    日至新店分局指認對其強盜之嫌疑人照片後，始悉該次竊盜
    及加重強盜案皆係甲○○所為；迨同年月 7日上午10時30分
    許，臺北縣政府警察局樹林分局（下稱樹林分局）警員前往
    臺北縣樹林市○○街91巷15號 3樓查訪治安人口劉家華時，
    甲○○前來應門接受盤查，初謊報其胞兄乙○○之姓名年籍
    資料，經警查證發覺其身分似有可疑，而將甲○○帶回警局
    途中，甲○○始自承其真實身分，隨即帶同警員前往臺北縣
    新店市○○街11號前起獲上開丁○○遭竊之機車，並於未有
    偵查犯罪職權之公務員發覺其涉犯上述竊盜車號不詳之機車
    、強盜丙○○財物之罪行前，即向樹林分局警員供出此部分
    犯罪事實而自首表示願受裁判，始為警查獲該次竊盜及加重
    強盜犯行。
三、案經樹林分局報請臺灣臺北地方法院檢察署檢察官偵查起訴
    ，暨新店分局報請該署檢察官移送併辦。
    理  由
一、前揭竊盜及加重強盜等事實，除據被告甲○○於警訊、偵查
    及本院審理時坦承不諱外，並經被害人丙○○於警訊、被害
    人丁○○、戊○○、證人即中油大豐加油站員工林延信於警
    訊及偵查中指證綦詳（見98年度偵字第8998號卷第 8至15頁
    、98年度偵字第 10466號卷第16至19頁），且有贓物認領保
    管單、案發現場及附近監視器錄影畫面翻拍照片、被告帶同
    警員起獲所竊之丁○○機車照片及戊○○指認被告之照片附
    卷可稽（見98年度偵字第8998號卷第21頁、第23至38頁、98
    年度偵字第 10466號卷第22至27頁）。本件事證明確，被告
    犯行均堪認定，應予依法論科。
二、核被告前揭犯罪事實一之(一)所為，係犯刑法第320條第1項之
    竊盜及第330條第1項之攜帶兇器加重強盜罪，其所為前揭犯
    罪事實一之(二)，則係犯同法第 321條第1項第3款之攜帶兇器
    竊盜及第330條第1項之攜帶兇器加重強盜罪。其所犯上開 4
    罪之間，犯意各別，行為互殊，應予分論併罰，辯護人認被
    告竊取機車再行強盜，其竊盜行為係強盜之預備行為，應為
    強盜行為所吸收云云，尚有誤會，並不足採。再查被告於98
    年3月8日騎乘竊得之車號不詳之機車，強取丙○○財物後，
    經丙○○向新店分局安康派出所報案，為警調閱案發現場及
    附近監視器錄影畫面，雖發見犯罪嫌疑人、車之蹤影，惟無
    法清晰辨識其容貌及車號，而未能知悉其究為何人，迨同年
    月 7日上午10時30分許，樹林分局警員前往臺北縣樹林市○○街91巷15號 3樓查訪治安人口時，被告前來應門接受盤查
    ，初謊報其胞兄乙○○之姓名年籍資料，經警查證發覺其身
    分似有可疑，而將被告帶回警局途中，被告始自承其真實身
    分，並於未有偵查犯罪職權之公務員發覺其涉犯該次竊盜及
    加重強盜罪行之前，即向樹林分局警員供出此部分犯罪事實
    等情，業據證人即樹林分局警員曾金山於本院審理時證述明
    確（見本院卷第50至51頁），並有卷附案發現場及附近監視
    器錄影畫面翻拍照片可憑（見98年度偵字第 10466號卷第25
    至27頁），是被告係在竊取車號不詳之機車、強盜丙○○財
    物之犯罪未發覺之前，向該管公務員自承此部分犯行，表示
    願接受裁判之意，核與自首之要件相符，爰依刑法第62條前
    段之規定，就其所犯該部分竊盜及加重強盜等 2罪，均減輕
    其刑。又公訴人移送併辦之被告竊盜車號不詳之機車、強盜
    丙○○財物之犯行（98年度偵字第 10466號），與本案起訴
    經論罪之前揭犯罪事實一之(一)部分，係同一事實，本院自得
    併予審究。爰審酌被告前因竊盜及加重強盜案件，甫經法院
    判處重刑確定，正值青壯盛年，竟不思悔悟，於未到案執行
    而遭通緝期間，復因經濟困窘，不思以正途取財，再犯竊取
    他人機車、攜帶生魚片刀強盜加油站罪行，固嚴重危害社會
    治安及被害人之人身、財產權益，然所得財物尚非至鉅，犯
    後復坦承犯行，並供出全案犯罪事實，態度尚稱良好等一切
    情狀，分別量處如主文所示之刑，並定其應執行之刑。被告
    自備、供其竊取機車所用之鑰匙，並未扣案，復無證據證明
    尚屬存在，至未扣案之被告所有、供其犯加重強盜罪所用之
    生魚片刀 2支，亦經被告丟棄而滅失，爰均不予宣告沒收，
    併此敘明。
三、末按18歲以上之竊盜犯、贓物犯，有犯罪之習慣者，得諭知
    於刑之執行前，令入勞動場所強制工作，竊盜犯贓物犯保安
    處分條例第3條第1項固有明文，惟按保安處分係針對受處分
    人將來之危險性所為之處置，以達教化、治療之目的，為刑
    罰之補充制度。我國現行刑法採刑罰與保安處分雙軌制，係
    在維持行為責任之刑罰原則下，為協助行為人再社會化之功
    能，以及改善行為人潛在之危險性格，期能達成根治犯罪原
    因、預防犯罪之特別目的。是保安處分中之強制工作，旨在
    對嚴重職業性犯罪及欠缺正確工作觀念或無正常工作因而犯
    罪者，強制其從事勞動，學習一技之長及正確之謀生觀念，
    使其日後重返社會，能適應社會生活。前揭竊盜犯贓物犯保
    安處分條例第3條第1項規定，即係本於保安處分應受比例原
    則之規範，使保安處分之宣告，與行為人所為行為之嚴重性
    、行為人所表現之危險性及對於行為人未來行為之期待性相
    當之意旨而制定，而由法院視行為人之危險性格，決定應否
    令入勞動處所強制工作，以達預防之目的（最高法院91年度
    臺上字第4625號判決意旨參照）。再按刑法上之習慣犯，與
    累犯連續犯之性質有別，必須有具體之事實，足資證明行為
    人有犯罪之惡習及慣行，始有習慣犯規定之適用，並非一有
    累犯或連續犯之情形，即可認為有犯罪之習慣（最高法院54
    年度臺上字第3041號判決意旨參照）。本案被告前因犯竊盜
    3罪及加重強盜8罪，經桃園地院以97年度訴字第 969號就竊
    盜3罪部分各判處有期徒刑3月、加重強盜部分其中 6罪各判
    處有期徒刑3年8月、另 2罪則分別判處有期徒刑7年2月，應
    執行有期徒刑21年確定後，固又犯本案竊盜及加重強盜各 2
    罪，然其係因「協助自幼一起成長之眷村友人清償向地下錢
    莊借款之債務」此特定事件，始犯前案，此業據該案確定判
    決認定無訛（詳參該判決理由三之(三)，見98年度偵字第8998
    號卷第 133頁），被告復供稱：係因近日所從事之鐵工工作
    日益減少，有事才有工作，每月作不到15日，且需支付約一
    萬元之房租，才又犯本案（見本院卷第11頁反面），足見其
    係因一時經濟困窘，始於98年 3月間再犯本案，且前案發生
    時間為96年 8月間至11月間，犯罪期間尚短，又於該案發生
    後 1年餘，始再犯本案，以其行竊之時間及次數觀之，既無
    相當期間之延續性，尚難認定其有犯罪之惡習及慣行，自與
    前揭竊盜犯贓物犯保安處分條例第3條第1項之規定不合。況
    本院業將本案犯罪次數，作為量刑標準之一，並諭知如主文
    所示之重刑，被告現又入監執行前案有期徒刑21年，經此執
    行之後，應已足祛除其犯罪之意念而收教化矯正之效。是公
    訴意旨併請求宣告強制工作，本院無從准許，附此敘明。
據上論斷，應依刑事訴訟法第299條第1項前段，刑法第320條第1
項、第 321條第1項第3款、第330條第1項、第62條前段、第51條
第5款，刑法施行法第1條之1第1項、第2項前段，判決如主文。
本案經檢察官柯木聯到庭執行職務
中    華    民    國    98    年    7     月    10    日
                  刑事第八庭審判長法  官  陳德民
                                  法  官  楊蕙芬
                                  法  官  陳芃宇
以上正本證明與原本無異。
如不服本判決應於收受送達後10日內向本院提出上訴書狀，並應
敘述具體理由；其未敘述上訴理由者，應於上訴期間屆滿後20日
內向本院補提理由書（均須按他造當事人之人數附繕本）「切勿
逕送上級法院」。告訴人或被害人如對於本判決不服者，應具備
理由請求檢察官上訴，其上訴期間之計算係以檢察官收受判決正
本之日期為準。
                                  書記官   徐鶯尹
中    華    民    國    98    年    7     月    13    日
附錄本案論罪科刑法條全文：
中華民國刑法第320條：
意圖為自己或第三人不法之所有，而竊取他人之動產者，為竊盜
罪，處 5 年以下有期徒刑、拘役或 5 百元以下罰金。
意圖為自己或第三人不法之利益，而竊佔他人之不動產者，依前
項之規定處斷。
前二項之未遂犯罰之。
中華民國刑法第321條：
犯竊盜罪而有左列情形之一者，處6月以上、5年以下有期徒刑：
一、於夜間侵入住宅或有人居住之建築物、船艦或隱匿其內而犯
    之者。
二、毀越門扇、牆垣或其他安全設備而犯之者。
三、攜帶兇器而犯之者。
四、結夥三人以上而犯之者。
五、乘火災、水災或其他災害之際而犯之者。
六、在車站或埠頭而犯之者。
前項之未遂犯罰之。
中華民國刑法第330條：
犯強盜罪而有第321條第1項各款情形之一者，處7年以上有期徒
刑。
前項之未遂犯罰之。


司法院資訊處製作；財團法人民間司法改革基金會備份。
